最高法院刑事判決　　　　　　　　　 111年度台上字第3733號
上　訴　人　林丕幹


選任辯護人　徐宏昇律師
　　　　　　劉俞佑律師
　　　　　　劉思瑜律師
上列上訴人因妨害性自主案件，不服臺灣高等法院中華民國 111
年5 月19日第二審判決（111年度侵上訴字第2號，起訴案號：臺
灣士林地方檢察署109年度偵字第17411號），提起上訴，本院判
決如下：
    主  文
上訴駁回。
    理  由
一、按刑事訴訟法第377 條規定，上訴於第三審法院，非以判決
    違背法令為理由，不得為之。是提起第三審上訴，應以原判
    決違背法令為理由，係屬法定要件。如果上訴理由書狀並未
    依據卷內訴訟資料，具體指摘原判決不適用何種法則或如何
    適用不當，或所指摘原判決違法情事，顯與法律規定得為第
    三審上訴理由之違法情形，不相適合時，均應認其上訴為違
    背法律上之程式，予以駁回。
二、本件經原審審理結果，認上訴人林丕幹有如原判決事實欄所
    記載之犯行，因而維持第一審論處上訴人犯乘機性交罪刑之
    判決，駁回其在第二審之上訴。已詳敘調查、取捨證據之結
    果及憑以認定犯罪事實之得心證理由。從形式上觀察，尚無
    足以影響判決結果之違法情形存在。
三、證人所述其觀察性侵害事實以外之相關事實，如係證人親自
    見聞之事，而與被害人所指證之被害事實具有關聯性，即非
    單純之傳聞，自得為補強證據。原判決已敘明證人即被害人
    A女（真實姓名詳卷）之配偶、A女之胞兄、公司前同事張嘉
    珊、公司同事王蔚慈於偵查中之證述，關於被害人A 女對渠
    等陳述被害之經過及感受，以及所見聞被害人A 女被害之後
    談及此事的神情表態部分，乃就其等己身親眼見聞之事實為
    陳述，係以其等陳述之實際經驗為證據方法，並非得自A 女
    之傳聞，自有證據能力等旨。況上訴人於第一審行準備程序
    時，亦就上開各證人之證述表示同意有證據能力（見第一審
    卷第130、131頁）。是原判決就該等證人關於證據能力之論
    述，自無違誤可指。上訴意旨就原判決已詳為說明之上開事
    項，徒以其主觀說詞，主張上開證人所述係傳聞證據，無證
    據能力，而指摘原判決此部分違法云云，自非依據卷內具體
    資料而為指摘之合法上訴第三審理由。
四、證明力之判斷與事實之認定，俱屬事實審法院得依職權判斷
    之事項，倘其判斷未違背客觀存在之經驗法則或論理法則，
    即難任憑己意，指摘為違法，而據為第三審上訴之適法理由
    。原判決認定上訴人有如其事實欄所載對其成年員工A 女，
    趁其酒醉不能抗拒之情形，以手指插入其陰道之方式乘機性
    交之犯行，係依憑A女指證之證言，佐以A女事後質疑上訴人
    乘其酒醉性侵其私處之LINE對話紀錄，證人即A女之夫、A女
    胞兄、王蔚慈、張嘉珊之證詞等證據資料，逐一剖析、相互
    勾稽，詳為論述、說明其證據取捨之理由。且已載敘上開證
    據與A女之供訴若合符節；又A女係於意識清醒後，立即向其
    夫反應遭上訴人手指插入陰道之情事，亟欲尋求家人之協助
    ，並於陳述本案情節時流露慌張、激動及哭泣之自然情緒反
    應，而王蔚慈、張嘉珊所證A 女於案發後反常向公司提出離
    職，且於陳述被害情節時，呈現情緒激動、哭泣、驚慌害怕
    等節，亦據王蔚慈、張嘉珊證述明確；另A 女經醫師診斷罹
    患急性壓力症候群，迄今身心尚未穩定，有晴天身心診所診
    斷證明書、新北市政府家庭暴力暨性侵害防治中心個案服務
    報告在卷可憑，已就上開各證人所述及診斷證明書、個案服
    務報告，均如何足適為A 女指訴之補強證據之論據，詳予說
    明（見原判決第5至12頁）。復就上訴人所辯A女之指證案發
    過程存有瑕疵，應不足採信，及其事後情緒穩定並無異狀，
    亦與一般遭受性侵後會有之焦慮、激烈情緒反應不同，合理
    推知並無其所指訴遭上訴人以手指性侵之情節，況A 女之內
    褲、外陰部及陰道深部等處均未檢出男性Y染色體DNA-STR，
    足證上訴人未將手指插入A 女之陰道云云各情，係如何不足
    採信，或不足採為其有利之認定，已斟酌卷內資料詳加指駁
    、論斷；並詳述A 女係於民國109年9月14日始前往臺北市立
    聯合醫院和平婦幼院區驗傷採證，是時已距上訴人對其為乘
    機性交犯行約3 日，且於採驗前曾沖洗身體，亦經A女及A女
    之配偶證述明確，故A 女之內褲底層斑跡、外陰部及陰道深
    處棉棒未檢出DNA 之原因，尚不足以反證上訴人未將手指插
    入A 女陰道之事實，而如何難採為對上訴人有利之認定（見
    原判決第12至15頁）。所為論斷說明，俱不違背經驗法則及
    論理法則，亦無調查未盡或判決理由不備之違誤。上訴意旨
    猶執與原審辯解相同之陳詞，指摘原判決未說明當時A 女究
    係不知或不能抗拒，且僅憑A 女一人指訴，而未就有利於上
    訴人之證據加以審酌，即遽為認定上訴人犯有乘機性交罪，
    有判決不依證據、採證悖於證據法則，及證據調查未盡、判
    決理由不備等違誤云云，均係置原判決之論敘於不顧，無非
    就原審採證認事職權之適法行使，及原判決明白論斷之事項
    ，徒憑己見，任指違法，或單純為枝節之爭辯，核與法律規
    定得為第三審上訴理由之違法情形不相適合。又上訴人於第
    一審行準備程序時，已就當時A 女係處於「酒後『不能』抗
    拒之狀態」，同意列為不爭執事項（見第一審卷第136 頁）
    ，顯已自承此部分事實，核與A 女指訴相符，則原判決據而
    認定上訴人係利用A 女因酒醉而「不能」抗拒之情形，以手
    指插入A 女陰道犯乘機性交罪，自無違誤。上訴意旨就此部
    分指摘原判決有應調查之證據未予調查、理由不備之違法云
    云，同非係依據卷內訴訟資料而為指摘之適法第三審上訴理
    由。
五、刑之量定，乃法律賦予法院自由裁量之事項，倘於科刑時，
    已以行為人之責任為基礎，並斟酌刑法第57條所列各款事項
    ，而未逾越法定刑度，即難謂違法。原判決已說明第一審審
    酌上訴人為A 女之雇主，竟利用其參加員工聚餐後酒醉而不
    能抗拒之狀態，對之為乘機性交行為，造成A 女心理莫大傷
    害，犯罪所生危害非輕，且犯後僅坦承伸手撫摸A 女胸部，
    矢口否認有性交行為，迄今亦未達成和解或取得其寬恕之犯
    後態度等一切情狀，所為量處有期徒刑3年6月並無違誤，而
    予維持之旨。經核並無逾越法定刑度或濫用權限，致明顯失
    出失入情形，並已就刑法第57條揭示之各種量刑條件妥為斟
    酌，並無違法或不當之情形。上訴意旨就原判決已詳予說明
    如何維持第一審量刑之理由，重為爭執，而指摘原判決認定
    事實嚴重偏離，致上訴人負擔超過其罪刑之刑罰，有違罪刑
    相當原則之違法云云，核非適法上訴第三審之理由。
六、綜上，上訴人之上訴均係就原判決已說明之事項再為爭辯，
    徒以自己之說詞，任意指為違法，均非適法之第三審上訴理
    由。其上訴為違背法律上之程式，應予駁回。
據上論結，應依刑事訴訟法第395條前段，判決如主文。
中    華    民    國   111    年    10    月    5     日
                  刑事第九庭審判長法  官  蔡  彩  貞  
                                  法  官  梁  宏  哲  
                                  法  官  周  盈  文  
                                  法  官  林  庚  棟  
                                  法  官  莊  松  泉  
本件正本證明與原本無異
                                  書記官
中    華    民    國   111    年    10    月    13    日